【裁判字號】    98,訴,3077
【裁判日期】    990205
【裁判案由】    毒品危害防制條例
【裁判全文】
臺灣板橋地方法院刑事判決              98年度訴字第3077號
公  訴  人  臺灣板橋地方法院檢察署檢察官
被      告  甲○○
選任辯護人  王淑琍律師（法律扶助基金會）
上列被告因違反毒品危害防制條例案件，經檢察官提起公訴（98
年度偵字第20037號），本院判決如下：
     主  文
甲○○販賣第三級毒品，未遂，處有期徒刑壹年拾月，緩刑年
。緩刑期間付保護管束，並應向檢察官所指定之公益團體、地方
自治團體或社區提供壹佰小時之義務勞務。扣案之愷他命壹包（
驗餘淨重肆點壹玖伍公克）及門號為0000000000號（含SIM 卡
壹枚）之LG廠牌型號為KX216T手機壹支均沒收之。
    事  實
一、甲○○明知愷他命（Ketamine）係屬毒品危害防制條例第2
    條第2 項第3 款所稱之第三級毒品，不得販賣，竟基於販賣
    第三級毒品愷他命牟利之意圖，於民國（下同）98年7 月26
    日下午4 時許，在網際網路所提供不特定人得以瀏覽之UT網
    路空間聊天室內，以暱稱為「水漾傳播經紀」（起訴書誤為
    「水樣傳播經紀」）之身分，刊登「e 服～褲子～好好玩」
    （e 服表示搖頭丸，褲子表示愷他命）之訊息而吸引不特定
    人與之對話，復由執行網路巡邏之員警見上開訊息後，即以
    暱稱「小凱」之身分與之聊天，甲○○遂於聊天過程中，以
    「強力推薦好衣服及褲子～保證ㄍㄧㄥ～褲子純結晶保證茫
    ～絕不打槍值得品嚐需要在密」、「衣服目前缺貨中～～褲
    子純結晶保證茫很NO～絕不打槍～值得品嚐～需要在密～褲
    子一件特價700 」之訊息傳遞販賣第三級毒品愷他命與「小
    凱」，並留有lovejoypark@yahoo.com.tw之MSN 帳號供「小
    凱」利用MSN 即時通訊系統與之聯絡，甲○○並於MSN 即時
    通訊過程中與「小凱」達成以新臺幣（下同）3,200 元之代
    價販售5 公克愷他命與「小凱」之交易。甲○○乃於翌（27
    ）日下午2 時10分許以其使用之行動電話門號0000000000號
    與「小凱」聯絡並約定於臺北縣板橋市南雅夜市附近交易毒
    品。嗣甲○○於同日下午2 時40分許，在臺北縣板橋市○○
    ○路120 號前欲與「小凱」交易毒品時，為假扮「小凱」之
    員警表明身分而當場查獲，並扣得尚未交付之第三級毒品愷
    他命1 包（查獲時淨重4.1970公克，取樣0.0017公克用罄，
    驗餘淨重4.1953公克）及其所有供販賣毒品所用之門號為00
    00000000號SIM卡之LG廠牌型號為KX216T手機1 支。
二、案經臺北縣政府警察局板橋分局報請臺灣板橋地方法院檢察
    署檢察官偵查起訴。
    理  由
壹、證據能力部分：
    按刑事訴訟法第159 條第1 項雖規定，被告以外之人於審判
    外之言詞或書面陳述，除法律有規定外，不得作為證據；惟
    依同法第159 條之5 明定：「被告以外之人於審判外之陳述
    ，雖不符前4 條之規定，而經當事人於審判程序同意作為證
    據，法院審酌該言詞陳述或書面陳述作成時之情況，認為適
    當者，亦得為證據」、「當事人、代理人或辯護人於法院調
    查證據時，知有第159 條第1 項不得為證據之情形，而未於
    言詞辯論終結前聲明異議者，視為有前項之同意」。其立法
    理由在於傳聞證據未經當事人之反對詰問予以核實，乃排斥
    其證據能力。然當事人如放棄對原供述人之反對詰問權，於
    審判程序表示同意該等傳聞證據可作為證據，此時，法院除
    認該傳聞證據欠缺適當性外，自可承認其證據能力。又當事
    人、代理人或辯護人於調查證據時，知有刑事訴訟法第159
    條第1 項不得為證據之情形，卻表示「對於證據調查無異議
    」、「沒有意見」等意思，而未於言詞辯論終結前聲明異議
    者，應視為已有將該等傳聞證據採為證據之同意，最高法院
    93年度臺上字第3533號、94年度臺上字第2976號判決意旨可
    資照。經查：本案被告甲○○及其辯護人以及檢察官於本院
    審判期日，對於下列經本院調查之證據方法，均表示對證據
    能力不爭執，復於審判期日就本院一一提示之前揭證據方法
    於言詞辯論終結前，均亦未就所調查之證據主張有刑事訴訟
    法第159 條第1 項不得為證據之情形。是參照上開說明要旨
    ，本案經調查之證據，均有證據能力，合先敘明。
貳、實體部分：
一、上揭事實，業據被告甲○○於審理時坦承不諱，並有被告於
    UT網際空間聊天室之網頁列印資料、被告與「小凱」之MSN
    即時通訊紀錄與電話通訊譯文及查獲現場照片6 幀附卷可稽
    ，以及第三級毒品愷他命1 包（驗餘淨重4.1953公克）及行
    動電話門號為0000000000號SIM 卡之LG廠牌型號KX21 6T 手
    機1 支扣案可資佐證；再上開白色結晶愷他命1 包，經送往
    交通部民用航空局航空醫務中心鑑定結果確係第三級毒品愷
    他命（Ketamine），有該中心98年8 月21日航藥鑑字第0984
    024 號毒品鑑定書1 紙在卷可參。被告之自白與事實相符，
    應堪採信。本件罪證明確，被告之犯行洵堪認定，應依法論
    科。
二、查愷他命（Ketamine）係屬毒品危害防制條例第2 條第2 項
    第3 款所列之第三級毒品。又被告與喬裝買客之員警議定交
    易愷他命，業已著手於販賣毒品之犯行，惟因交易對象為喬
    裝買客之警察，因員警實無購買毒品之真意，且被告於交付
    毒品完成販賣行為前，即經警查獲，販毒交易尚未完成。故
    核被告甲○○所為，係犯毒品危害防制條例第4 條第6 項、
    第3 項之販賣第3 級毒品未遂罪。又被告持有第三級毒品之
    低度行為，已為其販賣第三級毒品未遂之高度行為所吸收，
    不另論罪。再被告於完成販賣毒品行為前，即經警方查獲，
    致販賣犯行無法既遂，為未遂犯，依未遂犯之規定減輕其刑
    。又被告就該涉案毒品原係購得供己施用，嗣再起意將之出
    售，非一購入即為販賣之意思，情屬輕微，所販賣愷他命毒
    品數量甚微、金額非巨，與多次、大量出售毒品，危害社會
    治安重大並賺取巨額價差者，顯屬有別，其因觸犯本件法定
    刑為5 年以上有期徒刑之重典，情輕法重，客觀上足以引起
    一般的同情，情足憫恕，本院認縱處以法定最低刑度猶嫌過
    重，爰依刑法第59條規定酌減其刑，並遞減其刑。爰審酌被
    告犯罪之動機、目的、手段、方式，及被告犯罪後坦認犯行
    具有悔意等一切情狀，量處如主文所示之刑，用資懲儆。末
    查，被告前未曾因故意犯罪受有期徒刑以上刑之宣告，有臺
    灣高等法院被告前案紀錄表在卷可徵。是被告因一時失慮而
    為本件犯行，經此偵審科刑程序，信已足收警惕之效，應無
    再犯之虞，本院認其宣告之刑以暫不執行為適當，爰依法諭
    知緩刑3 年，緩刑期間並付保護管束，同時依同條第2 項第
    5 款規定，斟酌被告本件之犯行，諭知應向檢察官所指定之
    公益團體、地方自治團體或社區提供100 小時之義務勞務，
    以啟自新，並策來茲。又98年5 月20日公布修正之毒品危害
    防制條例第17條第2 項規定：犯第4 條至第8 條之罪於偵查
    及審判中均自白者，減輕其刑；惟查，被告於偵查中否認上
    開販賣第三級毒品之犯行，自與該條項減輕其刑之規定不合
    ，附此說明。
三、按毒品危害防制條例第2 條第2 項規定，毒品依其成癮性、
    濫用性及對社會危害性分為4 級，並就製造、運輸、販賣、
    意圖販賣而持有、以非法方法使人施用、引誘他人施用及轉
    讓等不同品項毒品之行為，分別定其處罰。至施用或持有第
    三、四級毒品，因其可罰性較低，故予除罪化，僅就施用及
    持有第一、二級毒品科以刑罰；惟鑑於第三、四級毒品均係
    管制藥品，特於同條例第11條之1 明定無正當理由，不得擅
    自持有，第18條第1 項後段復規定查獲之第三、四級毒品，
    無正當理由而擅自持有者，沒入銷燬之。從而，依同條例第
    18 條 第1 項後段應沒入銷燬之毒品，專指查獲之施用、持
    有第三、四級毒品而言，倘係查獲之製造、運輸、販賣、意
    圖販賣而持有、以非法方法使人施用、引誘他人施用或轉讓
    之第三、四級毒品，既屬同條例相關法條明文規定處罰之犯
    罪行為，即非該條項應沒入銷燬之範圍。又同條例第19條第
    1 項所定「供犯罪所用或因犯罪所得之物」，係指犯第4 條
    至第9 條、第12條、第13條或第14條第1 項、第2 項之罪所
    用或所得之物，不包括毒品本身在內，自不得為第三、四級
    毒品之沒收依據。同條例對於查獲之製造、運輸、販賣、意
    圖販賣而持有、以非法方法使人施用、引誘他人施用及轉讓
    第三、四級毒品之沒收，並無特別規定，如其行為已構成犯
    罪，則該毒品即屬不受法律保護之違禁物，應回歸刑法之適
    用，依刑法第38條第1 項第1 款之規定沒收之。是以扣案之
    愷他命1 包（驗餘淨重4.1953公克），應依刑法第38條第1
    項第1 款之規定，宣告沒收之；另行動電話服務須以晶片卡
    （即SIM 卡）為使用介面，因此電信公司於出租行動電話門
    號予消費者使用時，即同時附帶提供晶片卡給消費者作為門
    號使用之介面，故電信公司接受消費者申辦門號並將該門號
    開通上線時，該晶片卡之所有權是否移轉於消費者，抑或仍
    保留於電信公司，端視其簽訂之服務契約內容如何約定（參
    照最高法院96年臺上字2569號判決、96年臺上字第3992號判
    決意旨）。故行動電話門號為0000000000號（含SIM 卡1 枚
    ）之LG廠牌型號KX216T手機1 支，應依毒品危害防制條例第
    19條第1 項前段之規定諭知沒收。又愷他命鑑定取樣0.0017
    公克，因已用罄滅失，自無庸再為沒收之諭知，併予敘明。
據上論斷，應依刑事訴訟法第299 條第1 項前段，毒品危害防制
條例第4 條第6 項、第3 項、第19條第1 項，刑法第11條、第25
條、第59條、第74條第1 項第1 款、第2 項、第5 款、第93條第
1項第2款、第38條第1項第1款，判決如主文。
本案經檢察官陳姿雯到庭執行職務
中    華    民    國    99    年    2     月    5     日
              刑事第二十二庭審判長法  官  潘  長  生
                                  法  官  侯  志  融
                                  法  官  曹  惠  玲
本件正本與原本無異。
如不服本判決，應於判決送達後10日內敘明上訴理由，向本院提
出上訴狀 (應附繕本) ，上訴於臺灣高等法院。其未敘述上訴理
由者，應於上訴期間屆滿後20日內向本院補提理由書「切勿逕送
上級法院」。
                                  書記官  洪  紹  甄
中    華    民    國    99    年    2     月    8     日
附錄本案論罪科刑法條全文：
毒品危害防制條例第4條第3項、第6項
製造、運輸、販賣第三級毒品者，處 5 年以上有期徒刑，得併科
新臺幣 5 百萬元以下罰金。
前五項之未遂犯罰之。

司法院資訊處製作；財團法人民間司法改革基金會備份。
